臺灣高等法院刑事判決
110年度侵上訴字第54號
上  訴  人  臺灣桃園地方檢察署檢察官
上  訴  人  
即  被  告  李青霖
選任辯護人  葉民文律師
上列上訴人因妨害性自主案件，不服臺灣桃園地方法院109年度
侵訴字第72號，中華民國109年12月21日第一審判決（起訴案號
：臺灣桃園地方檢察署109年度偵字第123號），提起上訴，本院
判決如下：
    主  文
上訴駁回。
    事  實
一、甲○○在桃園市○○區○○路0段000巷00弄00號住處經營宮廟，與
    信眾代號AD000-A108454之成年女子（下稱A女，真實姓名詳
    卷）為舊識，竟為滿足個人性慾，基於強制猥褻之犯意，於
    民國108年10月5日晚間11時33分許，在上址住處之客房內，
    強行將A女之外褲脫下，並以其身體壓制A女使之難以動彈後
    ，先以徒手撫摸A女之胸部、臀部，再以生殖器隔著A女內褲
    磨蹭A女之臀部，復以嘴巴親吻A女脖子、胸部等處，以此強
    暴方式對A女為強制猥褻得逞。
二、案經A女訴由桃園市政府警察局楊梅分局報告臺灣桃園地方
    檢察署檢察官偵查起訴。　　
    理  由
壹、程序方面：
一、按性侵害犯罪防治法所稱性侵害犯罪，係指觸犯刑法第221
    條至第227條、第228條、第229條、第332條第2項第2款、第
    334條第2項第2款、第348條第2項第1款及其特別法之罪；又
    行政機關、司法機關及軍法機關所製作必須公示之文書，不
    得揭露被害人之姓名、出生年月日、住居所及其他足資識別
    被害人身分之資訊，性侵害犯罪防治法第2條第1項、第12條
    第2項分別定有明文。查被告彭康紘係涉犯刑法第227條第1
    項之罪名，經檢察官提起公訴，核屬性侵害犯罪防治法規定
    之性侵害犯罪，法院所製作之本案判決係屬必須公示之文書
    ，揆諸上開規定，本案判決書如記載關於被害人即告訴人「
    A女」(警詢代號AD000-A108454)、告訴人之阿姨「甲女」之
    姓名年籍或住所，有揭露足以識別被害人身分資訊之虞，爰
    依上開規定不記載其等姓名年籍，而以代號為之（姓名年籍
    詳卷內代號與真實姓名對照表）。
二、證據能力：　　
　㈠被告及辯護人爭執A女偵查中供述之證據能力：
　⒈A女於警詢時之供述：
　　按被告以外之人於檢察事務官、司法警察（官）調查時所為
    之陳述，屬傳聞證據，依刑事訴訟法第159 條規定，本無證
    據能力，必須該陳述之重要待證事實部分，與審判中之陳述
    有所不符，且警詢陳述具有較可信之特別狀況二要件，始例
    外得適用同法第159條之2規定，認有證據能力。本案證人A
    女於警詢之供述，核與其分別於檢察官偵查及原審審理時之
    證述，並無顯然不符之情形，而未具不可替代性，依上揭規
    定意旨，不得作為證據。
　⒉A女於檢察官偵訊時之供述：
　⑴按詰問權係指訴訟上當事人有在審判庭輪流盤問證人，以求
    發現真實，辨明供述證據真偽之權利，現行刑事訴訟法對於
    詰問制度之設計，以同法第166條以下規定之交互詰問為實
    踐，屬於人證調查證據程序之一環，與證據能力係指符合法
    律所規定之證據適格，而得成為證明犯罪事實存在與否之證
    據資格，性質上並非相同。偵查中檢察官為蒐集被告犯罪證
    據，訊問證人旨在確認被告嫌疑之有無及內容，與審判期日
    透過當事人之攻防，調查人證以認定事實之性質及目的，尚
    屬有別。偵查中訊問證人，法無明文必須傳喚被告使之得以
    在場，刑事訴訟法第248條第1項前段雖規定：「如被告在場
    者，被告得親自詰問」，事實上亦難期被告有於偵查中行使
    詰問權之機會。此項未經被告詰問之被告以外之人於偵查中
    向檢察官所為之陳述，依刑事訴訟法第159條之1第2項規定
    ，原則上屬於法律規定為有證據能力之傳聞證據，於例外顯
    有不可信之情況，始否定其得為證據。是得為證據之被告以
    外之人於偵查中向檢察官所為之陳述，因其陳述未經被告詰
    問，應認屬於未經合法調查之證據，並非無證據能力，而禁
    止證據之使用。此項詰問權之欠缺，非不得於審判中由被告
    行使以資補正，而完足為經合法調查之證據（最高法院97年
     度台上字第1313號判決意旨參照）。而且，偵查中檢察官
    通
    常能遵守法律程序規範，無不正取供之虞，且接受偵訊之該
    被告以外之人，已依法具結，以擔保其係據實陳述，如有偽
    證，應負刑事責任，有足以擔保筆錄製作過程可信之外在環
    境與條件，積極上具有某程度之可信性，除消極上顯有不可
    信之情況者外，均得為證據。故主張其為不可信積極存在之
    一方，自應就此欠缺可信性外部保障之情形負舉證責任。」
    （最高法院97年度台上字第1373號、96年度台上第3827號、
    98年度台上字第2904號判決意旨參照）。
  ⑵告訴人A女於偵查中以證人身分經具結後，向檢察官所為之陳
    述，固屬被告以外之人於審判外所為之陳述，為傳聞證據，
    惟既經依法具結以擔保其係據實陳述者，依刑事訴訟法第15
    9條之1第2項規定，除顯有不可信之情況者外，自得作為證
    據。被告及辯護人雖爭執告訴人偵查中經具結供述之證據能
    力，惟未主張有何顯不可信之處，且無證據證明告訴人於偵
    查中經具結之陳述係經檢察官非法取供而得，或其當時所為
    陳述，有顯不可信之情況，況依前揭最高法院判決意旨，此
    項未經被告詰問之被告以外之人於偵查中向檢察官所為之陳
    述，依刑事訴訟法第159條第1項、第159條之1第2項之規定
    ，除顯有不可信之例外情況外，原則上為「法律規定得為證
    據」之傳聞例外，有證據能力，其文義解釋及立法理由之說
    明，並無限縮於檢察官在偵查中訊問證人之程序，應已給予
    被告或其辯護人對該告訴人行使反對詰問權者，始有證據能
    力。而且，告訴人A女已於109年11月30日原審審理時以證人
    身分到庭具結作證，接受被告詰問（見原審卷第74頁至第89
    頁），已保障被告訴訟程序權，告訴人於偵查中經具結之陳
    述即屬完足調查之證據，而得作為判斷之依據。
　㈡被告及辯護人以證人甲女於偵查中之證述為傳聞證據，而爭
    執證據能力。惟本院以下採用甲女於偵查中所為之證述，係
    經檢察官告知具結義務及偽證罪之處罰，並依法具結後，陳
    述其親身見聞A女於案發後之應變舉措與情緒反應（見偵卷
    第73頁至第77頁），並非單純轉述A女所陳案發經過，且該
    等情況證據，復無違法取證情事，依偵查當時之外部附隨環
    境及條件，均未見有何顯不可信之情狀，依刑事訴訟法第15
    9之1第2項規定，具有證據能力。
　㈢按被告以外之人於審判外之陳述，雖不符刑事訴訟法第159條
    之1至第159條之4之規定，而經當事人於審判程序同意作為
    證據，法院審酌該言詞陳述或書面陳述作成時之情況，認為
    適當者，亦得為證據；當事人或辯護人於法院調查證據時，
    知有第159條第1項不得為證據之情形，而未於言詞辯論終結
    前聲明異議者，視為有前項之同意，刑事訴訟法第159條之5
    定有明文。本案其餘採為判決基礎之被告以外之人於審判外
    之陳述（屬傳聞證據且依法原則上不具有證據能力之部分）
    ，因檢察官、被告及辯護人就此部分之證據能力均不爭執，
    且迄至言詞辯論終結前亦未為任何異議(見本院卷第54頁至
    第55頁、第134頁至第135頁)，本院審酌上開陳述作成時之
    情況，尚無違法不當及證明力明顯過低之瑕疵，亦認為以之
    作為證據應屬適當，具有證據能力。
　㈣本案非供述證據部分，檢察官、被告及辯護人於本院審理期
    日均不爭執證據能力，復均查無違反法定程序取得或其他不
    得作為證據之情形，且經本院於審理期日提示予檢察官及被
    告而為合法調查，應認均有證據能力。
貳、實體認定：
一、訊之被告甲○○矢口否認有何強制猥褻犯行，辯稱：是A 女自
    己褲子濕掉，她自己脫到膝蓋下面，當下我們都喝得很醉，
    我喝醉習慣就是睡覺，我也不知道躺在A 女旁邊，隔了幾天
    ，她媽媽就傳照片給我，我也覺得莫名其妙，我沒有以手撫
    摸A女的胸部及臀部，也沒有以生殖器磨蹭A女的臀部，或以
    嘴巴親吻A女的嘴巴及胸部云云。經查：
  ㈠證人即告訴人A女於偵訊及原審審理時證稱：108年10月5日23
    時33分許，在桃園市○○區○○街0 段000巷00弄00號被告住處
    ，因為之前在慶祝宮廟活動的地方，我喝得有點多，被告在
    吃拜拜的時候跟我說，可以幫我空一個房間讓我住，後來被
    告就扶著我到2樓的空房間後，被告跟我說脫褲子比較好睡
    ，我解牛仔褲扣子後，被告就把我褲子脫掉，我想說他會離
    開房間，但被告脫掉自己外褲後，也躺下來，躺在我旁邊，
    為了不讓我跑，就把我壓在床上，然後開始抓我的胸部、摸
    我、親我，...因為我覺得被摸不舒服，所以就往右翻身背
    對他，被告當時躺在我的左手邊，就開始用下體性器官隔著
    內褲磨蹭我的屁股，還伸手隔著內褲抓我屁股，...我背對
    他的時候有跟他說這樣子是不對的，他回我說他知道，因為
    我不喜歡他一直磨蹭我，所以我又翻回正面，然後他就用左
    手整個橫跨在我的胸部上，算是趴著睡，我覺得很害怕就用
    手機打簡訊通知阿姨(甲女)來這個地方救我，我有用手機拍
    被告手臂壓著我睡的照片，還有錄被告打呼聲，之後我覺得
    被告睡很熟，所以我偷偷起身，打算去廁所，結果我一起身
    被告就跟著醒來，我就抓著手機往1 樓廁所去，傳訊息問阿
    姨什麼時候到，我上完廁所就回2 樓房間，想要穿褲子拿包
    包，但被告又出現將我推倒在床上並壓住我的手腳作勢要親
    嘴，但我閃開，他親到我脖子和胸口（隔著衣服），我有跟
    他說叔叔你知道你這樣不對嗎，被告還有回我他知道，他有
    正常跟我對話，親完後他突然變了個聲音像乩童上身，跟我
    說「哥哥知道他自己錯了，要你好好休息」，還幫我蓋被子
    後離開房間，後來我也直接離開他家，被阿姨載回她家安置
    ，途中我有跟阿姨說被告對我做的事情；我有喝醉但精神狀
    況是清楚，被告也有喝醉但我覺得他還是有清楚自己在做些
    什麼，因為他跟我講話時，我覺得還蠻流暢的，而且他帶著
    我走樓梯的時候，他可以走在我的前面帶著我走進房間；後
    來被告有跟我媽媽道歉，他不曾說過他因為喝醉所以不曉得
    有這些事情；這件事讓我憂鬱症病情加重，對人群感到懼怕
    ，所以我沒辦法工作而且有自殘行為等語（見偵卷第49頁至
    第53頁、原審卷第74頁至第89頁）。由上可知，A 女就被告
    於前開時地對其強脫褲子、壓制身體並進而以手撫摸臀部及
    胸部、親吻嘴巴及脖子，及以生殖器隔著內褲磨蹭臀部等強
    制猥褻行為，始終證述明確，且核其內容並無明顯矛盾或出
    入之處，亦無違常理之情形，已足認係A 女之親身經歷；且
    A 女遭受被告強制猥褻之際，有將被告手臂壓放在其胸部位
    置之情形以手機拍攝，此有A 女手機之翻拍照片2張附卷為
    參（見偵卷第27頁），縱被告當時處於閉眼似昏睡之狀態，
    然倘被告先前並無前揭猥褻行為，衡情當不會有此明顯逾越
    正常男女往來分際之舉，益徵A女之證述，信而可採。
  ㈡證人即A 女之阿姨甲女於偵訊及原審審理時證稱：案發當天
    晚上11點多，A 女有傳臉書訊息跟我求救，...我有親眼看
    到被告睡在A 女旁邊的照片，還有被告打呼聲的錄音，後來
    我騎車去載A女回我家的中途，她有覺得不舒服，所以有到
    萊爾富超商休息一下，我覺得她應該是因為緊張所以不舒服
    ，她沿路上說話也很緊張，回到我家後，A女到凌晨3、4 點
    都沒睡，早上7 點就把我叫起來，急著要回自己家，她精神
    很緊張，很不穩定等語（見偵卷第73頁至第75頁反面、原審
    卷第63頁至第74頁）。由上可知，A 女前揭所稱因突遭被告
    以強暴方法猥褻，一時感到恐懼、無助，遂持手機撥打臉書
    訊息予證人謝○○求救乙節，核與證人謝○○證述之內容相符，
    復有該臉書對話截圖在卷可稽（見偵卷第30頁），可見A 女
    確遭被告猥褻侵犯，方有此等急於向外尋求救助之舉，且A 
    女脫困後在證人謝○○面前所呈現之神情緊張、情緒不穩及不
    舒服等狀況，亦屬遭逢身心創傷後之情緒反應，是其指訴之
    內容，真實可信。
  ㈢A女之母親於案發後經A女告以上情，乃以LINE訊息質問被告
    ，被告回應以「對不起，可能是喝多了」、「對不起真的喝
    多了失態了，不會再發生了，希望妳能原諒，對不起」、「
    吾在此說一句話請謝信女妳不要生氣，因當下大家都喝醉了
    ，所以才會有這事，弟子也跟林信女簽字了，就請妳答應吾
    原諒弟子好嗎？」等語，此有上開LINE對話截圖在卷可稽（
    見偵卷第29頁）。觀諸被告面臨A 女母親指控時，於第一時
    間即立刻認錯、頻頻道歉及求取原諒，甚至表態不會再犯之
    反應，均與一般男性遭受強制猥褻之虛構情節嚴厲指控，污
    衊人格名聲時，當嚴正否認稱並無其事，或應主張如被告所
    辯因喝醉酒故全然不知等語，以免無端遭受誣攀而罹罪刑，
    方無悖於常情，然被告均未如此，是倘非被告於案發當日確
    有對A女為強制猥褻行為，殊難想像何以致此。基此，益徵A
    女前揭所證其於案發時、地，遭被告以如事實欄所示之強暴
    手段為猥褻行為乙節，確與事實相符，堪信為真。
  ㈣按刑法第221條及同法第224條之罪，係以對於男女以強暴、
    脅迫、恐嚇、催眠術或其他違反其意願之方法，而為性交或
    猥褻之行為者，為構成要件。所謂「其他違反其意願之方法
    」，係指該條所列舉之強暴、脅迫、恐嚇、催眠術以外，其
    他一切違反被害人意願之方法而言。其違反意願之程度，並
    不以類似於所列舉之強暴、脅迫、恐嚇、催眠術等相當之其
    他強制方法，足以壓抑被害人之性自主決定權為必要，祇要
    達於妨害被害人之意思自由，即侵犯被害人之性自主權者，
    即可認符合「違反其意願」之要件。故如被害人對於性行為
    之拒絕、自衛、選擇及承諾等性自主權遭壓抑或破壞時，即
    應認係「違反其意願」(最高法院107年度台上字第 3348號
    刑事判決意旨參照)。本案告訴人於遭被告猥褻時，曾告知
    被告不要再繼續做這些動作，這樣子是不對的，被告雖回以
    其知道，然並未停止接續猥褻之行為；參以被告用其左手整
    個橫跨在告訴人的胸部上，致告訴人無法掙脫，並感到害怕
    而以手機傳送簡訊向其阿姨(甲女)求救等情，已如上述。綜
    此，足認被告係違反告訴人之意願，以強暴之方法為猥褻行
    為，且手段已達妨害告訴人之意思自由，侵害告訴人性自主
    權，揆諸上揭判決意旨，被告所為係屬強制猥褻無訛，被告
    辯稱其未施加強暴、脅迫或其他違反被害人意願之方法等語
    ，核屬卸詞，不足採信。
　㈤被告雖辯稱：案發當日其與告訴人均係飲酒後之狀態，而依
    告訴人所提供之照片，顯示被告係熟睡而以單手放置於被害
    人接近胸部之位置，或有不當行為，惟並未施以強暴或脅迫
    等，使人無法抗拒之行為，即與所謂強制猥褻犯行有別，僅
    屬刑法第225條第1項乘機猥褻罪等語。惟查，A女於原審審
    理時證述：「（妳當時有已經茫了嗎？還是其實還好？）  
    那時候已經有點不舒服了。（檢察官的意思是妳的精神狀況
    還有無意識？）還有意識。（妳覺得被告的狀況是還有意識
    的狀況嗎？）對。...（被告當時到家的時候，一開始還是
    清醒的嗎？）我到他家的時候我意識很清楚，可是我身體有
    點醉，就是會想吐。（被告呢？）被告感覺還蠻清醒的...
    （被告做猥褻行為時妳是用什麼方式去制止，妳有呼救或把
    他推開嗎？）他壓著我的大腿，我就用手擋跟用腳夾緊，因
    為他有用手蹭我，就是用手在摸，還有要摸我的下面，我就
    用腳夾緊跟用手擋。（請求提示109年度偵字第123號卷第29
    頁，請說明第29頁照片編號1的截圖？）那時候是他睡著了
    ，我拿著手機，盡量就是用偷拍的方式在拍。」等語（見原
    審卷第77頁），依告訴人上揭證述，被告雖有閉眼照片，然
    姑不論當時被告是否已睡著，該照像時間係在被告強制猥褻
    行為既遂之後，無法憑認本案被告行為時係在睡著之狀態，
    而依告訴人上開供述，本案行為時，其與被告均屬清醒而有
    意識。是被告上揭所辯，核屬卸詞，不足採取。　　 
　㈥綜上，本案事證明確，被告犯行洵堪認定，應依法論科。
二、論罪科刑：
  ㈠核被告甲○○所為，係犯刑法第224條之強制猥褻罪。
  ㈡被告先後多次撫摸A女之胸部、臀部、以生殖器磨蹭A女之臀
    部，以嘴巴親吻A 女之脖子、胸部等行為，係基於單一強制
    猥褻犯意為之，時、地緊密，侵害同一法益，行為間之獨立
    性薄弱，依一般社會觀念，難以強行分開，在刑法之評價上
    ，以視為數個舉動之接續施行，較為合理，應論以接續犯，
    僅論以一強制猥褻罪為已足。
參、維持原判決之理由：
一、原審法院同上認定，以本案被告犯行事證明確，所為係犯刑
    法第224條之強制猥褻罪。並以行為人之責任為基礎，審酌
    被告為滿足一己私欲，不知尊重A 女身體自主權與性自主意
    願，對A女為上開強制猥褻行為得逞，致A女身心受創，被告
    惡性及犯罪所生之危害非輕，兼衡被告之犯罪手段，暨其前
    雖無犯罪紀錄，惟本案犯後飾詞否認之態度欠佳等一切情狀
    ，量處有期徒刑8月，經核原審認事用法均無違誤，量刑亦
    屬妥適，應予維持。
二、檢察官上訴意旨略以：被告利用宮廟信徒之信賴，對A女為
    強制猥褻行為，致告訴人喪失對人之信賴，罹患憂鬱症，至
    今仍於醫療院所治療中，其所受傷害不可謂不重，且被告始
    終否認，未積極與被害人進行和解，犯後態度難謂良好，原
    審判決有過輕之處等語。
三、被告上訴意旨略以：被告於案發當日與被害人均係飲酒後之
    狀態，此為原審判決所確認之事實，又依被害人所提照片顯
    示，被告係熟睡而以單手放置於被害人接近胸部之位置，衡
    情，被告係在酒醉之狀態，或有不當行為（熟睡而以單手放
    置於被害人接近胸部之位置），足見被告應無任何以強暴、
    脅迫等使人無法抗拒之行為，即與所謂強制猥褻犯行有別，
    僅屬刑法第225條第1項乘機猥褻罪，原判決認定被告係犯強
    制猥褻犯行，顯有違誤等語。
四、經查：
　㈠按刑之量定，為求個案裁判之妥當性，法律賦予法院裁量之
    權，量刑輕重，屬為裁判之事實審法院得依職權自由裁量之
    事項，苟其量刑已以行為人之責任為基礎，並斟酌刑法第57
    條各款所列情狀，在法定刑度內，酌量科刑，如無偏執一端
    ，致明顯失出失入情形，上級審法院即不得單就量刑部分遽
    指為不當或違法。又量刑之輕重，係屬事實審法院得依職權
    自由裁量之事項，苟於量刑時，已依行為人之責任為基礎，
    並斟酌刑法第57條各款所列情狀，而未逾越法定範圍，又未
    濫用其職權，即不得遽指為違法（最高法院72年台上字第66
    96號判例要旨參照）。查原審就被告所犯強制猥褻罪之量刑
    責任基礎，已審酌前揭各事項，業如上述，既未逾越法律所
    規定之範圍，亦無濫用權限之情形，以該罪之法定刑度，並
    無量刑失輕或違反罪刑相當、比例及公平原則之情形。檢察
    官上訴指摘原判決量刑過輕；被告上訴意旨認倘本案成立犯
    罪，請求從輕量處等語，均無理由，應予駁回。
  ㈡次按刑罰制裁妨害性自主行為，係為保障他人關於性意思形
    成與決定之自由，自須以妨害他人關於性意思之自由為前提
    ，故刑法妨害性自主罪章，對妨害性自主犯罪之處罰，依被
    害人性意思自由受妨害程度之不同，異其處罰之輕重。其出
    以違反被害人意願之方法而妨害被害人之意思自由者，依個
    案具體情形，分別依刑法第221條、第222條之違反意願性交
    罪或同法第224條、第224條之1之違反意願猥褻罪處罰；利
    用被害人已陷於不知或不能抗拒而欠缺抵抗能力之既有無助
    狀態者，縱未達違反被害人意願程度，亦難謂對被害人之性
    意思自由無所妨害，故刑法第225條仍予處罰(最高法院101 
    年度台上字第2012號判決意旨參照）。查本案被告係違反告
    訴人之意願為強制猥褻行為，已如前述，而告訴人斯時仍清
    醒，尚無陷於不知或不能抗拒之狀態，即與乘機猥褻罪之要
    件不符；再者，被告行為時之精神狀態，亦未因酒醉而處於
    不能辨識行為違法或辨識行為能力顯著降低之情況，均如前
    述，被告執詞提起上訴，認本案倘成立犯罪，僅成立乘機猥
    褻罪云云，為無理由，亦應予駁回。
據上論斷，應依刑事訴訟法第368條，判決如主文。
本案經檢察官李堯樺提起公訴，檢察官謝志明到庭執行職務。
中　　華　　民　　國　　110 　年　　8 　　月　　31　　日
                  刑事第二十庭  審判長法  官  王復生
　　　　　　　　　　　　　　　　　　  法  官  遲中慧
　　　　　　　　　　　　　　　　　　  法  官  蕭世昌
以上正本證明與原本無異。
如不服本判決，應於收受送達後20日內向本院提出上訴書狀，其
未敘述上訴之理由者並得於提起上訴後20日內向本院補提理由書
（均須按他造當事人之人數附繕本）「切勿逕送上級法院」。
                                      書記官  吳建甫
中　　華　　民　　國　　110 　年　　8 　　月　　31　　日
附錄：本案論罪科刑法條全文
中華民國刑法第224條
對於男女以強暴、脅迫、恐嚇、催眠術或其他違反其意願之方法
，而為猥褻之行為者，處6月以上5年以下有期徒刑。